臺灣高等法院高雄分院刑事裁定　　　　 100年度交抗字第76號
抗　告　人
即受處分人　陳序崗
上列抗告人因聲明異議案件，不服臺灣高雄地方法院中華民國
100 年2 月23日裁定（100 年度交聲字第327 號），提起抗告，
本院裁定如下：
    主  文
抗告駁回。
    理  由
一、本件經本院審理結果，認第一審裁定認事、用法均無違誤，
    應予維持，並引用第一審裁定之事實、理由及證據（如附件
    ）。
二、抗告意旨略以：抗告人與員警龍一鳴先生並不相識，素無
    怨隙，苟非實情，自無恣意誣攀之理。今民眾因受裁罰不服
    而請求法院予以調查以服民怨，原審以員警龍一鳴證述，做
    為本人應有違規事實之合理性，原審並援以員警龍一鳴已有
    10幾年之經驗，不會操作錯誤等語，衡情員警龍一鳴自無誤
    認測速目標，且測速器材仍於有效期限之合格物件，測速結
    果自屬可採等語，對此本人認為該測速器材既有合格使用之
    效，然測速結果當然自得採信，惟經由人為操作使用不當，
    援以有10幾年經驗，而逕行認為該器材的鎖定對象為本人駕
    駛車輛，實有可議。原審認為該測速器材雖未有照像功能
    ，然係經由值勤人援以瞄準鏡對準目標（單一車輛）扣發射
    扳機即可精確測出所名準目標之速度，測得之數據會顯示於
    液晶顯示器內，駕駛人可當場檢視等情，對此更可知道人為
    操作對本案件以之於同樣曾發生過類似情況的民眾來說關係
    甚大，值勤人員更應該於舉發過程中以嚴謹的態度及有力的
    證據來處置，原審處分此情案件更應要求身為人民保母的警
    察佐以確切實證以服民怨，倘原審審理該案皆以舉發人的證
    述即推斷情實合理，則民眾認為原審漠視審視案件應有相對
    之證物，而警員之證述，已因身為公務員之優越使原審確信
    抗告人違規為事實，故自始致抗告人處於不利本案地位，若
    非因員警取締過程瑕疵，原審則可不必處理本案件，更不用
    讓抗告人為主張清白而訴之法院更處於弱勢，法院應為保障
    人民權益之機關，更應加強教育政府人員處事嚴謹，應以有
    利人民為先，如果是值勤員警過程瑕疵還得人民竭盡所能自
    保權益，原審亦有失公信及違背人民對法律的信任與期待。
    誠希冀慎重調查使抗告人到庭陳述，並請求調閱事件當日錄
    音紀錄，該紀錄應有抗告人當場質疑取締與員警對話等內容
    可輔參酌案情云云。
三、按依道路交通管理處罰條例科處行政罰事件，依據公法爭議
    之舉證責任分配法則，固應先由行政機關就其業已履踐相關
    正當法程序，以及人民應受處罰之客觀違反法令行為，負證
    明之責，違規者就行政機關已為相當證明之前開事項，若主
    張欠缺主觀歸責條件或為其他抗辯，亦須就其所辯提出反證
    。惟行政機關對於前開應為舉證事項，非不得以執行查察取
    締勤務人員，依據調查人證之程序，使就親歷事實提供不可
    替代之證明方法，若硬性要求舉發員警不分違規情節，一律
    必須預留證據，俾便事後提出供法院審酌，除有現實技術可
    行性之困難外，勢將大幅提高交通管理之行政成本，並嚴重
    削弱道路交通管理之行政效能，此絕非立法者制定道路交通
    管理法規之本意。
四、查抗告人駕駛車牌號碼YS-6673 號自小客車於99年10月19日
    8 時51分許，在國道三號高速公路北上路段220.1 公里之行
    車速限110 公里路段，為警測得車速124 公里，超速14公里
    等情，業據舉發警員龍一鳴到庭結證稱：我當時是在國道三
    號北上220. 1公里處執勤，當時抗告人的車子經雷射測速槍
    測速124 公里，攔停以後告訴抗告人超速，並出示測速槍數
    據予抗告人，經抗告人親閱後，製發通知單等語明確( 見原
    審卷第21頁) ；而警員證人龍一鳴該日所使用之雷達測速槍
    ，雖未有照相之功能，然係經由執勤人員以瞄準鏡對準目標
    （單一車輛）扣發射板機即可精確測出所瞄準目標之速度，
    測得之數據會顯示於液晶顯示器內，駕駛人可當場檢視等情
    ，有內政部警政署國道公路警察局第七警察隊98年11月16日
    公警七交字第0990771728號函在卷可按（見原審卷第10頁、
    第11頁）；又警員證人龍一鳴所持用之雷達測速槍，係經經
    濟部標準局檢定合格，有檢定合格證書在卷可證（見原審卷
    第12頁），是原審以行政機關依上情，已盡證明之責，而認
    定抗告人有違道路交通管理處罰條例第33條第1 項第1 款之
    規定，經核尚無不合；抗告人對於並無上揭違規之事由，並
    未舉證以實其說，已難令人信服；徒以上開經由人為操作使
    用不當，援以有10幾年經驗，而逕行認為該器材的鎖定對象
    為本人駕駛車輛，實有可議，及以警員之證述，已因身為公
    務員之優越，致抗告人有違規為事實，使抗告人處於不利本
    案地位；員警取締過程有瑕疵，值勤人員更應該於舉發過程
    中，以嚴謹的態度及有力的證據來處置等情，指摘原裁定不
    當，非可採取。
五、又本件事證明確，是有關事件當日抗告人有無因當場質疑取
    締，而與警員對話內容，及到庭陳述部分；本院以抗告人到
    庭與否，及該對話內容，均不能排除抗告人有上開確有超速
    違規駕車之行為，是抗告人聲請調閱事件當日取締之錄音紀
    錄及到庭陳述，本院審酌已無必要，併此敘明。
六、綜上所述，原處分機關依道路交通管理處罰條例第33條第1
    項第1 款、第63條第1 項第1 款之規定，裁處受處分人罰鍰
    3,000 元、並記違規點數1 點，即無違誤。原審因而依法裁
    定駁回抗告人之異議，核無違誤。抗告人仍執陳詞提起抗告
    ，並無理由，應予駁回。
七、據上論結，應依道路交通案件處理辦法第26條，刑事訴訟法
    第412 條，裁定如主文。
中    華    民    國    100    年    3     月    29   日
                 刑事第九庭     審判長法  官  莊秋桃
                                      法  官  范惠瑩
                                      法  官  田平安
以上正本與原本無異。
本件不得再抗告。
中    華    民    國    100    年    3     月    29   日
                                  書  記  官  馬蕙梅